【裁判字號】    99,台抗,568
【裁判日期】    990722
【裁判案由】    聲請假處分
【裁判全文】
最高法院民事裁定              九十九年度台抗字第五六八號
再 抗告 人  高賢隆
訴訟代理人  劉嘉堯律師
上列再抗告人因與相對人高春陽等間聲請假處分事件，對於中華
民國九十九年三月二十二日台灣高等法院裁定（九十八年度抗字
第一七五○號），提起再抗告，本院裁定如下：
    主  文
原裁定廢棄，應由台灣高等法院更為裁定。
    理  由
本件再抗告人以：相對人高春陽、高珮容、高仟容、高淑貞、高
淑玲、高淑華、高淑環、高淑敏、高淑芳（下稱高春陽等九人）
之被繼承人即原相對人高堯燦（已於民國九十九年二月十六日死
亡，由高春陽等九人承受訴訟）於五十七年間就台北市○○區○
○段五小段一七八地號土地（重測前為萬盛段溪子口小段四七二
地號，下稱系爭土地）出具土地使用權證明書，由再抗告人之被
繼承人高石松向主管機關申請建照興建房屋，並以其中一棟房屋
為對價，交換二棟房屋基地共面積一百三十五‧一六平方公尺，
居住迄今，因發現高堯燦有處分系爭土地行為，再抗告人曾於九
十七年五月二十一日寄發存證信函主張優先承買權，惟恐高堯燦
就系爭土地為移轉、設定抵押及其他一切處分行為，致系爭土地
之現狀變更，造成再抗告人日後主張優先承買權等訴訟判決勝訴
，有不能執行或甚難執行之虞，為此依民事訴訟法第五百三十二
條規定向台灣台北地方法院（下稱台北地院）聲請假處分。台北
地院裁定命再抗告人提供擔保金新台幣九百萬元後准予假處分。
高堯燦不服，提起抗告，原法院以：經查再抗告人之聲請係命相
對人所有之系爭土地，不得為移轉、設定抵押及其他一切處分行
為，惟依系爭土地之登記簿謄本所示，系爭土地因實施都市更新
計畫，在再抗告人聲請本件假處分前之九十七年六月十七日已為
台北市政府以府都新字第○九七三○四六八五○四號函禁止移轉
、分割或設定負擔，相對人已無可能為移轉等處分行為，難謂本
件有假處分之必要，雖台北市政府之限制登記，將來是否撤銷，
何時撤銷，並未可知，亦難以此認有重複為同一內容假處分之必
要。況觀再抗告人所提起之本案訴訟起訴狀所載，起訴聲明係請
求確認就系爭土地有永久使用權之事實，亦與民事訴訟法第五百
三十二條規定之假處分，係在保全金錢請求以外之請求不合。再
抗告人聲請本件假處分，並無必要，亦與法不合，不應准許。爰
以裁定將台北地院之裁定廢棄，並駁回再抗告人在第一審法院之
聲請。
惟按對於債務人之不動產為禁止處分之假處分後，他債權人復對
於同一標的物為禁止處分之假處分者，先後假處分之內容互不牴
觸，自非不得併存。至於各該債權人就本案請求取得執行名義時
，對於假處分之效力如何，則為別一問題。查系爭土地雖曾經台
北市政府於九十七年六月十七日以府都新字第○九七三○四六八
五○四號函禁止移轉、分割或設定負擔，而為限制登記。惟原法
院以此遽認相對人已無可能為移轉等處分行為，無再為假處分之
必要，於法已有可議。次查再抗告人於聲請本件假處分後，似尚
未提起本件之本案訴訟，原法院未為詳查，逕以再抗告人前曾聲
請假處分所提起之本案訴訟所為之聲明係請求確認就系爭土地有
永久使用權，遽認本件再抗告人之本案訴訟之請求與民事訴訟法
第五百三十二條規定之假處分之要件不合，亦嫌速斷。再抗告論
旨，指摘原裁定不當，求予廢棄，非無理由。
據上論結，本件再抗告為有理由。依民事訴訟法第四百九十五條
之一第二項、第四百九十二條，裁定如主文。
中    華    民    國  九十九  年    七    月  二十二  日
                      最高法院民事第七庭
                          審判長法官  劉  福  聲  
                                法官  鄭  玉  山  
                                法官  黃  義  豐  
                                法官  劉  靜  嫻  
                                法官  袁  靜  文  
本件正本證明與原本無異
                                      書  記  官  
中    華    民    國  九十九  年    八    月    三    日
                                                      Ｑ

司法院資訊處製作；財團法人民間司法改革基金會備份。
